臺灣高雄地方法院刑事判決　　　　　　　96年度訴字第1057號
公　訴　人　臺灣高雄地方法院檢察署檢察官
被　　　告　乙○○
上列被告因毒品危害防制條例案件，經檢察官提起公訴（96年度
毒偵字第1232號）及併案審理，被告於本院準備程序中為有罪之
陳述，經本院合議庭裁定由受命法官依簡式審判程序獨任審理，
判決如下：
    主  文
乙○○施用第一級毒品，處有期徒刑拾月，扣案第一級毒品海洛
因壹包（含包裝袋，驗後淨重零點零參玖公克）沒收燬銷之，分
裝杓陸支沒收。又施用第二級毒品，處有期徒刑肆月，應執行有
期徒刑壹拾壹月，扣案第一級毒品海洛因壹包（含包裝袋，驗後
淨重零點零參玖公克）沒收燬銷之，分裝杓陸支沒收。
    事  實
一、乙○○前於民國95年間因施用毒品案件，經本院以95年度毒
    聲字第574 號裁定送觀察、勒戒後，認無繼續施用傾向，於
    95年6 月14日執行完畢釋放出所。詎猶不知戒絕毒品，明知
    海洛因、甲基安非他命分屬公告列為毒品危害防制條例所定
    之第一、二級毒品，不得非法持有、施用，竟基於施用第一
    級毒品海洛因、第二級毒品甲基安非他命之犯意，於上開觀
    察勒戒執行完畢5 年內，自95年10月間某時起，至96年1 月
    23日間間11時許，其友人蔡冠州位於高雄市○○○路23號7
    樓之1 租處等處，分別以將海洛因摻入香菸吸食、甲基安非
    他命燒烤吸食氣體方式，施用第一級毒品、第二級毒品甲基
    安非他命多次，平均約2 、3 週施用1 次，嗣於95年11 月9
    日下午1 時許、於96年1 月25日在同址查獲，並於後次扣得
    其持有海洛因1 小包（驗後重0.039 公克）及其所有供施用
    海洛因所用之分裝杓6 支，始悉上情。
二、案經高雄市政府警察局三民第一分局報告臺灣高雄地方法院
    檢察署檢察官偵查起訴及併案審理。
    理  由
一、本件被告所犯係死刑、無期徒刑、最輕本刑為3 年以上有期
    徒刑以外之罪，其於準備程序就前揭被訴及併案事實為有罪
    之陳述，經告知簡式審判程序之旨，並聽取其與公訴人之意
    見後，本院認無不得或不宜改依簡式審判程序進行之情事，
    爰依刑事訴訟法第273 條之1 第1 項，裁定本件進行簡式審
    判程序，合先敘明。
二、訊據被告乙○○對上揭犯罪事實均坦承不諱，又被告遭查獲
    時所採集尿液經送驗結果，分別呈現嗎啡或甲基安非他命陽
    性反應，此有尿液採證代碼對照表、高雄市立凱旋醫院96年
    2 月5 日、台灣檢驗科技股份有限公司95年11月27日濫用藥
    物尿液檢驗報告在卷可稽（1641號偵查卷第65頁；1232號偵
    卷第52頁），而扣案白色粉末1 小包、經送請高雄市立凱旋
    醫院鑑驗結果，含有海洛因成分（驗前重0.074 公克、驗後
    淨重0.039 公克），有該院96年1 月30日高市凱醫驗字第
    096002194 號檢驗鑑定通知書1 紙在卷可稽（1232號偵卷第
    54頁），另有其所有供施用海洛因所用之杓子6 支扣案可佐
    ，均足認被告自白與事實相符，應可採信。又被告有上開毒
    品前科紀錄，有臺灣高等法院被告前案紀錄表1 紙附卷可參
    ，其於觀察勒戒執行完畢後五年內，再犯施用毒品罪行，是
    以本件罪證明確，犯行洵堪認定，仍應依法論科。
三、論罪及科刑：
（一）按海洛因、甲基安非他命業經公告列為毒品防害防制條例
      第2 條第2 項第1 款、第2 款之第一級、第二級毒品，不
      得非法持有、施用，故核被告所為，係違反毒品危害防制
      條例第10條第1 項之施用第一級毒品罪及同條例第10條第
      2 項之施用第二級毒品罪。其持有第一級毒品及第二級毒
      品後進而施用，持有之低度行為均為施用毒品之高度行為
      所吸收，不另論罪。而被告所犯上開2 罪間，犯意各別，
      罪名互殊，應予分論併罰。
（二）又按刑事法若干犯罪行為態樣，本質上原具有反覆、延續
      實行之特徵，立法時既予特別歸類，定為犯罪構成要件之
      行為要素，則行為人基於概括之犯意，在密切接近之一定
      時、地持續實行之複次行為，倘依社會通念，於客觀上認
      為符合一個反覆、延續性之行為觀念者，於刑法評價上，
      即應僅成立一罪。學理上所稱「集合犯」即屬之（最高法
      院95年度台上字第1079號判決意旨參照）。於毒品施用者
      在其主觀依賴毒品之心理下，須持續、密接施用毒品，再
      犯率高，且施用次數、重量通常與施用毒品期間成正比，
      各次施用毒品之間隔愈趨密集，是施用毒品行為，本質上
      具有反覆實施之行為特性，依社會通念，客觀上符合一個
      反覆、延續性之行為觀念，依上開說明，施用毒品應為「
      集合犯」甚明。復刑法刪除第56條之修正理由第4 點，同
      認吸毒犯罪，因適用數罪併罰而使刑罰過度評價情形，可
      以實務補充解釋方式，發展「包括一罪」構成單一犯罪情
      形，以限縮數罪併罰範圍，亦同斯旨。本件被告前甫經送
      觀察勒戒後仍未能戒除對毒品依賴性，而其於本院準備程
      序復自承其於上開期間內之施用頻率係每2 、3 週即施用
      1 次，足認被告本件施用第一、二級毒品之行為，應分係
      基於施用者單一意思而反覆實行，又行為模式相同，應認
      有常習、依賴性之施用行為，依一般社會健全觀念，難認
      其數行為得以強行割裂，又侵害法益亦屬單一，在法律評
      價上，應僅論以包括一罪。
（三）原起訴意旨雖僅論及96年1 月25日為警查獲前施用海洛因
      、甲基安非他命之犯罪事實，然併案部分及其餘施用一、
      二級毒品事實，因與本件起訴部分，有實質上包括一罪之
      關係，已如上述，為起訴效力所及，並經公訴人促請併案
      或公訴人擴張起訴事實範圍，本院併予審理，附此敘明。
（四）爰審酌被告前已有施用毒品之犯行，並經觀察勒戒、不起
      訴處分及刑之執行後，猶不知悔改，再次施用毒品，施用
      海洛因期間長達數月，顯見其不知警惕，意志不堅，觀察
      勒戒之矯治措施對其毫無作用，惟姑念其犯罪後坦承犯行
      ，態度尚可，扣案毒品量微，又施用毒品為自我戕害行為
      ，並未危害他人等一切情狀，分別量處如主文所示之刑，
      並定其應執行之刑。
四、扣案白色粉末1 小包，係第一級毒品海洛因，已如上述，爰
    依同條例第18條第1 項前段之規定沒收銷燬之（海洛因包裝
    袋與毒品析離無實益，且虛耗成本，均應與毒品視為一體，
    併沒收銷燬之），至鑑驗耗用海洛因因已滅失，爰不併為沒
    收銷燬之諭知。又扣案杓子6 支，係被告所有，供其施用毒
    品海洛因所用之物，業據其自述在卷，依刑法第38條第1 項
    第2 款規定沒收之。
據上論斷，應依刑事訴訟法第273 條之1 第1 項、第299 條第1
項前段，毒品危害防制條例第10條第1 項、第2 項、第18條第1
項前段，刑法第11條、第51條第5 款、第38條第1 項第2 款規定
，判決如主文。
本案經檢察官甲○○到庭執行職務。
中　　華　　民　　國　　96　　年　　4 　　月　　19　　日
                  刑事第十四庭  法　官  林瑋桓
以上正本證明與原本無異。
如不服本判決，應於判決送達後10日內，向本院提出上訴狀。
中　　華　　民　　國　　96　　年　　4 　　月　　19　　日
                                書記官  謝群育
附錄所犯法條：
 毒品危害防制條例第10條
 施用第一級毒品者，處 6 月以上 5 年以下有期徒刑。
 施用第二級毒品者，處 3 年以下有期徒刑。
